臺灣宜蘭地方法院刑事判決
110年度侵訴字第20號
公  訴  人  臺灣宜蘭地方檢察署檢察官
被      告  簡啓丞



選任辯護人  林正欣律師（法扶律師）
上列被告因妨害性自主罪案件，經檢察官提起公訴（110年度偵
緝字第5號），本院判決如下：
    主  文
簡啓丞對於十四歲以上未滿十六歲之女子為性交，處有期徒刑壹
年。
    犯罪事實
一、簡啓丞於民國102年1、2月間，透過友人介紹認識代號0000
    甲000000號之女子（89年7月生，真實姓名年籍資料詳卷，
    下稱甲女）後隨即交往，而簡啓丞因甲女告知主觀上認知甲
    女為14歲以上未滿16歲之女子，性自主能力及判斷能力皆尚
    未成熟，竟仍基於對14歲以上未滿16歲女子為性交之犯意，
    於同年2月底在臺北市轄內某旅館房間內，於未違反甲女意
    願之情形下，以將其性器插入甲女性器之方式，與甲女為性
    交行為。
二、案經甲女、甲女母親訴由臺中市政府警察局婦幼警察隊報告
    臺灣臺中地方檢察署檢察官呈請臺灣高等檢察署檢察長令轉
    臺灣宜蘭地方檢察署檢察官偵查起訴。
    理  由
一、程序及證據能力之說明：
  ㈠按本法所稱性侵害犯罪，係指觸犯刑法第221條至第227條、
    第228條、第229條、第332條第2項第2款、第334條第2項第2
     款、第348條第2項第1款及其特別法之罪；又因職務或業務
    知悉或持有性侵害被害人姓名、出生年月日、住居所及其他
    足資識別其身分之資料者，除法律另有規定外，應予保密。
    警察人員必要時應採取保護被害人之安全措施。行政機關、
    司法機關及軍法機關所製作必須公示之文書，不得揭露被害
    人之姓名、出生年月日、住居所及其他足資識別被害人身分
    之資訊，性侵害犯罪防治法第2條第1項、第12條定有明文。
    本案檢察官所起訴罪名屬性侵害犯罪防治法所稱之性侵害犯
    罪，因本院所製作之本案判決係屬必須公示之文書，為避免
    被害人身分遭揭露，依上開規定，對於足資識別告訴人甲女
    、甲女母親身分之資訊，均予以隱匿，僅以代號稱之，合先
    敘明。
二、按被告以外之人於審判外之陳述，雖不符前4條之規定，而
    經當事人於審判程序同意作為證據，法院審酌該言詞陳述或
    書面陳述作成時之情況，認為適當者，亦得為證據，刑事訴
    訟法第159條之5第1項規定甚明。查本判決下列認定事實所
    引用之被告以外之人於審判外所為之供述證據，被告簡啓丞
    及其辯護人於本院準備程序時均不爭執證據能力，嗣本院於
    審理時將該等證據提示並告以要旨，被告、辯護人及公訴人
    亦均無意見，且迄至言詞辯論終結前亦未曾就該等證據之證
    據能力聲明異議，本院審酌上開證據資料製作時之情況，尚
    無違法不當或證明力明顯過低之瑕疵，亦認以之作為證據，
    應屬適當。
三、本判決下列認定事實所引用之非供述證據，經查並無違反法
    定程序取得之情，依刑事訴訟法第158條之4規定反面解釋，
    亦應具證據能力。
貳、認定犯罪事實所憑之證據及理由：
一、上開犯罪事實，業據被告於本院準備及審判程序中坦承不諱
    ，經核與證人即告訴人甲女、甲女母親於警詢及偵查中之證
    述，證人王敬翔於警詢之證述相符，復有性侵害犯罪事件通
    報表、減述作業訊前訪視記錄表、受理疑似性侵害事件驗傷
    診斷書、性侵害案件被害人代號與真實姓名對照表在卷可稽
    （見偵卷彌封資料袋內），足認被告上開任意性自白與事實
    相符，應堪採為認定犯罪事實之依據。
二、檢察官起訴意旨雖以：被告明知甲女係未滿14歲之女子等語
    ，認被告所為係犯刑法第227條第1項之對未滿14歲之女子為
    性交罪嫌。惟訊據被告堅詞否認其與甲女發生性行為之際，
    有何知悉或可得預見甲女係未滿14歲之女子此節，並辯稱：
    伊有與甲女發生性行為，但甲女跟伊說伊滿14歲，伊不知道
    甲女未滿14歲等語（見本院卷第53頁）。經查：
  ㈠甲女係89年7月生，有上揭性侵害案件被害人代號與真實姓名
    對照表存卷可稽，是甲女於本案發生之際，客觀上為未滿14
    歲之女子，固可認定。然甲女於警詢中證稱：我跟被告是前
    男女朋友，是經由證人王敬翔介紹認識的，我們是於102年2
    月3日認識，2月4日交往，交往直到3月5日，後來4月初就沒
    有聯絡了。我記得是102年2月底時，我們一起坐車到台北去
    玩，後來就在台北旅館過夜，晚上19至20時許，我們一起洗
    澡，洗完澡後我沒穿衣服躺在床上，他也沒穿衣服到床上，
    後來我們就發生性關係了，他沒有戴保險套，射精在我體內
    ，我是自願跟他發生性行為的等語；嗣於偵查時證稱：我和
    被告是透過朋友介紹認識的，我們是在102年1、2月間認識
    ，我當時有跟被告說我14歲等語。則被告辯稱其因甲女告知
    已滿14歲，而不知悉亦未預見甲女之實際年齡未滿14歲等語
    ，並非無本。
  ㈡證人甲女於審理時證稱：伊印象中有跟被告講過伊幾歲，但
    不記得是在性行為之前說的。（問：被告知道你當時念國一
    嗎？）知道，他還有去我就讀的國中找過我，就在學校外面
    ，沒有去班上。（問：如果去學校外面找你，他怎麼知道你
    國幾？）我學長可能有講過〈後改稱學長應該會跟他講〉。（
    問：你究竟是否知道學長有跟被告說你國一或你年紀？）我
    不知道。（問：你記憶中到底有無跟被告提過你的年紀?）
    我不記得了等語（見本院卷第88頁至第90頁）。可知因審理
    時距案發時間已逾8年，證人甲女就當時有無對被告告以年
    紀及其就讀國中幾年級等情，均不復記憶。檢察官論告時，
    固以甲女案發時係介於11至13歲，從外觀上可以看出是孩童
    ，且情侶交往時一般常情應知彼此出生年月日，是被告所辯
    不足採信等語。惟刑法第227條第1項至第4項之對於未滿14
    歲之男女，或對於14歲以上未滿16歲之男女為性交或猥褻罪
    ，固不以行為人明知被害人為未滿14歲，或14歲以上未滿16
    歲之人為絕對必要，若其有與未滿14歲，或14歲以上未滿16
    歲之人性交之不確定故意者，亦應成立上開罪名。然所謂之
    「不確定故意」，係指行為人雖不知被害人未滿14歲，或係
    14歲以上未滿16歲之人，但其主觀上已預見被害人可能係未
    滿14歲，或係14歲以上未滿16歲之人，竟仍執意為之，而不
    違背其本意者而言。亦即行為人主觀上已有前述預見，為認
    定其具有不確定故意之前提，此與在客觀上能否預見無關；
    縱客觀上能預見，但若行為人主觀上並無此項預見，即無所
    謂不確定故意可言（最高法院99年度台上字第2001號判決意
    旨參照）。查依被告於本院審理時供述，被告與甲女發生本
    案性行為以前，已知悉甲女就讀國中，但不知就讀幾年級，
    而國中階段就學之男女，倘不以確切年級劃分，亦無早讀、
    晚讀或中輟、復學等因素，依國民教育法第2條第1項前段、
    第3條第1項規定，年齡係分佈於12至15歲區間；且甲女係89
    年7月生，於案發時（102年2月底）約為12歲8個月，年近13
    歲，衡情甲女與年滿14歲之人，外貌上應無巨大明顯之差異
    可資區別，是倘無其他事證可供審認，本難於事發後逕以被
    告知道甲女就讀國中此單一因素，遽以論斷被告於發生性行
    為以前，已可區辨或預見甲女實際上未滿14歲此情事。更遑
    論甲女於偵查時自陳其曾向被告講述之年紀為14歲，已如前
    載，且被告於本案行為時僅18歲尚未成年，介紹被告與甲女
    認識之證人王敬翔於案發時亦係15歲又11月之少年，此有真
    實姓名對照表附卷可參，再依甲女警詢證述內容，其與被告
    係於102年2月3日認識，102年2月4日交往，同年2月底即發
    生本案性行為，其二人由認識至發生性關係期間不足一個月
    ，與一般情侶交往前會先認識一段期間，瞭解彼此興趣、個
    性及生活背景後，進而追求或互相心意後決定交往，明顯不
    同，本件又查無其他事證可供認定被告於案發前，有何可得
    知甲女實際年齡，或藉由相處過程可預見甲女實際年齡之情
    事。徵諸上揭說明，本案既無從審認被告於案發之際，主觀
    上已可預見甲女未滿14歲，基於罪證有疑，利於被告之原則
    ，自不得逕以被告與甲女為情侶、以及甲女年齡介於11至13
    歲之間，即論斷其於案發時，對於甲女係未滿14歲之未成年
    人，已有不確定故意可言。
三、從而，被告既因甲女告知而主觀上認知甲女之年齡為14歲以
    上未滿16歲，致有主觀上所認識之內容，與客觀上甲女實際
    年齡存在事實不一致之情況，基於「所知輕於所犯，從其所
    知」之法理，自應依被告主觀所知，論以被告係犯刑法第22
    7條第3項之對14歲以上未滿16歲之女子為性交罪。
四、綜上所述，本案事證明確，被告上開犯行，堪以認定，應依
    法論科。
參、論罪科刑：
一、核被告所為，係犯刑法第227條第3項之對於14歲以上未滿16
    歲之女子為性交罪。公訴意旨認被告所為係犯刑法第227條
    第1項之對未滿14歲之女子為性交罪，尚有未洽，有如前述
    ，惟其基本社會事實相同，且係較輕之罪，無礙被告防禦權
    之行使，爰就此部分變更起訴之法條。
二、爰審酌被告主觀上既知甲女係14歲以上未滿16歲之少女，對
    於性行為之智識及判斷能力未臻成熟，竟無法克制己身之情
    慾，與甲女發生性交行為，對於甲女之身心健康與人格發展
    自有不良影響，實屬不該；另念及被告與甲女係在兩情相悅
    之情形下發生性交行為，兼衡被告行為時僅18歲，犯後於審
    理時終能坦承犯行，惟迄未賠償告訴人甲女、甲女母親所受
    損害之犯後態度，暨被告於102年間除犯本案外，另有涉犯
    妨害性自主案件，經臺灣臺中地方法院以102年度侵訴字第1
    35號判決應執行有期徒刑4年2月，經臺灣高等法院臺中分院
    以103年度侵上訴字第35號判決駁回上訴而確定。另再犯妨
    害性自主案件，經本院以103年度侵訴字第7號判決判處應執
    行有期徒刑8月確定。有臺灣高等法院被告前案紀錄表可參
    ，並斟酌被告於審理時自陳之智識程度、家庭經濟狀況，暨
    告訴人甲女就科刑範圍所表示之意見等一切情狀，量處如主
    文所示之刑，以資懲儆。
據上論斷，依刑事訴訟法第299條第1項前段、第300條，刑法第2
27條第3項，判決如主文。
本案經檢察官黃正綱提起公訴，檢察官劉憲英到庭執行職務。
中　　華　　民　　國　　110 　年　　12　　月　　29　　日
            刑事第三庭審判長法  官  許乃文
                            法  官　劉芝毓
                            法  官  游欣怡
以上正本證明與原本無異。
如不服本判決應於收受送達後二十日內向本院提出上訴書狀，並
應敘述具體理由；其未敘述上訴理由者，應於上訴期間屆滿後二
十日內向本院補提理由書(均須按他造當事人之人數附繕本)「切
勿逕送上級法院」。
                            書記官 吳蔚宸
中　　華　　民　　國　　110 　年　　12　　月　　29　　日
附錄本案論罪科刑法條：
中華民國刑法第227條第3項
對於十四歲以上未滿十六歲之男女為性交者，處7年以下有期徒
刑。